臺灣板橋地方法院民事判決　　　　　　　　94年度訴字第55號
原　　　告　斌福企業股份有限公司
法定代理人　丁○○○
訴訟代理人　吳志勇律師
複　代理人　吳晨馨律師
被　　　告　劼皇企業股份有限公司
法定代理人　乙○○
訴訟代理人　黃啟逢律師
　　　　　　簡旭成律師
上列當事人間請求給付貨款事件，經本院於民國94年11月17日言
詞辯論終結，判決如下：
    主  文
被告應給付原告新台幣壹佰貳拾柒萬柒仟肆佰柒拾肆元，及自民
國九十四年一月八日起至清償日止，按年息百分之五計算之利息
。
訴訟費用由被告負擔。
本判決第一項於原告以新台幣肆拾貳萬陸仟元供擔保後，得假執
行。但被告得以新台幣壹佰貳拾柒萬柒仟肆佰柒拾肆元預供擔保
而免為假執行。
    事實及理由
一、原告主張：被告自民國91年起，即多次向原告訂購「AGP 青
    銅已鍍端子」數批，並指定原告送貨至大陸地區廣東東莞市
    之捷皇電子廠，貨款總金額高達新台幣（下同）322 萬4,64
    7 元，原告已依被告之指示全數交貨完畢，並陸續向被告請
    求給付貨款，被告起初亦依約前後總計給付原告194 萬7,17
    3 元之貨款，詎至92年7 月起，被告收受貨物後，卻無故拒
    付貨款，總計積欠原告127 萬7,474 元貨款未付。又縱如被
    告所辯其非本件買賣契約之當事人，被告亦應負民法第169
    條所定之表見代理給付貨款責任。爰依買賣契約及表見代理
    之法律關係提起本件訴訟等情。並聲明：(1)被告應給付原告
    127 萬7,474 元，及起訴狀繕本送達翌日起至清償日止，按
    年息百分之5 計算之利息；(2)願供擔保請准宣告假執行。
二、被告則以：(1)本件原告起訴請求之貨款，與原告及被告並無
    涉，系爭買賣契約主體應為大陸斌福電子（深圳）有限公司
    （下稱大陸斌福公司）與大陸捷皇電子廠，蓋無論從訂單、
    對帳單、請款單等文件形式或是從業務往來經過觀察，均無
    從認為系爭契約成立於原告與被告之間；(2)本件自始均是以
    「大陸捷皇電子廠」名義為之，既無「代理」形式，即無「
    表見代理」問題，原告對「表見代理」之定義似有誤解等語
    資為抗辯。並聲明：(1)原告之訴及假執行之聲請均駁回；(2)
    如受不利益判決，願供擔保請准宣告免為假執行。
三、原告主張之上揭買賣事實，業據其提出應收帳款對帳明細表
    影本13紙、託收票據明細表影本8紙 、銀行存摺影本2 份、
    送貨單影本17份及捷皇電子廠採購訂單影本1 份，並聲請訊
    問證人丙○○、甲○○為證，被告則否認兩造間有系爭買賣
    契約存在，並以前詞置辯。經查：
（一）按買賣契約為不要式契約，其成立本不以簽立買賣契約書
      面為限，且買賣契約包括締約及履行等部分，故判斷買賣
      契約存在於何當事人間，自須綜合觀察契約之商訂、買賣
      標的物之交付及買賣價金之給付等節，不得有所偏廢，合
      先敘明。
（二）依證人即原告公司總經理丙○○證稱：「（契約之當事人
      為？）我們是電話聯絡談這個生意，是由我跟戊○（即被
      告公司董事）電話商談」、「（系爭契約如何交貨、付款
      ？）協議是在大陸交貨，台灣收款」、「於民國89年6 、
      7 月左右我去台灣劼皇公司拜訪戊○，後來就用電話聯繫
      」、「我們有交換名片，雙方都知道各代表何公司」等語
      ，及證人戊○證稱：「（丙○○說這件買賣，是他跟你談
      的，有何意見？）電話中我有與丙○○談到本件買賣事宜
      ，但細節還是由大陸採購為之」、「（電話聯絡時，雙方
      各在何地？）我記得我人在台灣，丙○○人在大陸」等語
      ，足見系爭買賣契約應係丙○○及戊○二人在台灣所商訂
      ，參諸兩造均係台灣地區之公司，而大陸斌福公司與大陸
      捷皇電子廠則係兩造各在大陸設立之關係企業，顯系爭契
      約應係丙○○、戊○分別代表兩造所商訂，否則大陸斌福
      公司與大陸捷皇電子廠逕在大陸地區簽約即可，何須由丙
      ○○、戊○在台灣地區為之。
（三）據原告提出之應收帳款對帳明細表影本、託收票據明細表
      影本、銀行存摺影本、送貨單影本及捷皇電子廠採購訂單
      等件所示，本件應係原告依據被告指定之送貨地點，將系
      爭貨物交付至被告位於大陸地區廣東東莞市虎門鎮大寧村
      大板地工業區之捷皇電子廠，且被告自91年起亦依據送貨
      對帳單之數量、金額，交付被告公司支票8 紙及被告董事
      戊○支票2 紙，用以支付原告194 萬7,173 元之貨款，蓋
      參酌被告簽發、交付與原告之支票其金額皆與原告向其請
      款之對帳明細金額相符，顯見被告簽發交付票據之原因關
      係為支付系爭貨款。
（四）又原告送貨後交與買受人簽收之送貨單，其上「客戶簽收
      」、「收貨單位」欄位皆蓋有被告之印文，益徵本件買賣
      契約之買受人係為被告，至大陸地區之捷皇電子廠僅係代
      被告收取貨物。
（五）再依原告被告網頁資料、網路求才公司簡介資料及捷皇電
      子廠採購訂單影本所載，被告於其對外網頁上皆自承位於
      大陸地區廣東東莞市虎門鎮大寧村大板地工業區之捷皇電
      子廠係其所屬工廠，且捷皇電子廠交予原告之採購訂單上
      亦載明「請依據『劼皇企業股份有限公司品質抽樣表』驗
      收，以達到檢驗標準」，尤證原告係為配合被告於大陸工
      廠加工之需要，始依據被告之指示交付貨物至其位於大陸
      之捷皇電子廠工廠。
（六）綜上所述，本件買賣契約乃原告公司總經理丙○○與被告
      公司董事戊○在台灣地區所商訂，已付貨款194 萬7,173
      元，並以被告公司支票8 紙及被告董事戊○支票2 紙，在
      台灣地區交付，雖交付貨物係由兩造各在大陸設立之關係
      企業即大陸斌福公司與大陸捷皇電子廠為之，惟綜合觀察
      系爭買賣契約之商訂、買賣標的物之交付及買賣價金之給
      付各節，應認系爭買賣契約確係存在於兩造間，又被告就
      原告主張系爭買賣契約尚有貨款127 萬7,474 元等情，亦
      未爭執，故原告主張被告積欠原告系爭買賣契約貨款127
      萬7,474 元之事實，自堪信為真實。
四、從而，原告本於買賣契約之法律關係，請求被告給付127 萬
    7,474 元，及自起訴狀繕本送達翌日即94年1 月8 日起至清
    償日止，按年息百分之5 計算之利息，洵屬正當，應予准許
    。又本件原告本於買賣契約法律關係之請求既有理由，其餘
    表見代理法律關係之請求，即無審究之必要，附此敘明。
五、兩造陳明願供擔保，請准宣告假執行及免為假執行，經核均
    無不合，爰分別酌定相當擔保金額，併准許之。
六、本件事證已臻明確，兩造所提其餘攻擊防禦方法及舉證，經
    本院斟酌後，認與判決結果均不生影響，爰不一一論述，附
    此敘明。
據上論結，本件原告之訴為有理由，依民事訴訟法第78條、第39
0 條第2 項、第392 條第2 項，判決如主文。
中　　華　　民　　國　　94　　年　　12　　月　　1 　　日
                  民事第二庭    法　官　連士綱
以上正本係照原本作成
如對本判決上訴，須於判決送達後20日內向本院提出上訴狀
中　　華　　民　　國　　94　　年　　12　　月　　13　　日
                                書記官　李宏明
